【裁判字號】    89,易緝,176
【裁判日期】    890831
【裁判案由】    贓物等
【裁判全文】
臺灣高雄地方法院刑事判決                        八十九年度易緝字第一七六號
    公  訴  人  臺灣高雄地方法院檢察署檢察官
    被      告  乙○○
    選任辯護人  顏福松
右列被告因贓物等案件，經檢察官提起公訴（八十五年度偵字第一六二九一號），本
院判決如左：
    主  文
乙○○無罪。
    理  由
一、公訴意旨略以：被告乙○○於民國八十三年八月二十八日上午六時許，在台南市
    ○○路○段五五二號前竊取被害人丙○○所有停於該處之三陽白色ＴＷ－六七三
    ０號（引擎號碼為Ａ四Ｔ－二六九六五號）汽車一輛。因認被告乙○○涉犯刑法
    第三百二十條第一項之竊盜罪嫌云云。
二、按犯罪事實應依證據認定之，無證據不得推定其犯罪事實；又不能證明被告犯罪
    者，應諭知無罪之判決，刑事訴訟法第一百五十四條、第三百零一條第一項分別
    定有明文。次按刑事訴訟法上所謂認定犯罪事實之證據，係指足以認定被告確有
    犯罪行為之積極證據而言，如未能發現相當證據或證據不足以證明，自不能以推
    測或擬制之方法，以為裁判基礎，最高法院二十九年上字第三一０五號及四十年
    台上字第八六號分別著有判例。又認定不利於被告之事實，須依積極證據，茍積
    極證據不足為不利被告之認定時，即應為有利於被告之認定，更不必有何有利之
    證據，最高法院三十年上字第八一六號判例可資參照。再按共同被告不利於己之
    陳述，固得採為其他共同被告犯罪之證據，惟此項不利之陳述，須無瑕疵可指，
    而就其他方面調查，又與事實相符，始得採為其他共同被告犯罪事實之認定，最
    高法院四十六年台上字第四一九號判例亦足參照。
三、本件公訴人認被告乙○○涉有刑法第三百二十條第一項之竊盜犯行，無非以同案
    被告甲○○（業經本院認定其於八十二年八月間，因案外人曾志忠將所有之ＶＥ
    －七六七九號三陽自小客車委由其修理，明知乙○○所出售與前開車輛同廠牌之
    車號ＴＷ－六七三０號自小客車係來源不明之贓物，竟仍於八十三年十月間，以
    新台幣（下同）十二萬元向乙○○購買，並將曾志忠所有待修之上開自小客車Ｖ
    Ｅ－七六七九號車牌卸下改懸掛於購得之上開贓物，再交予不知情之曾志忠使用
    ，而以故買贓物罪判處有期徒刑八月，緩刑四年確定）於警訊及偵查中之供述，
    為其論罪依據。惟訊據被告乙○○則堅詞否認有何竊盜犯行，辯稱：我沒有竊盜
    ，也沒有賣車給甲○○或幫他修理車輛，是甲○○知道我另案被法院傳拘在外，
    故意推給我的等語。
三、經查：（一）同案被告甲○○於警訊時係供稱：「（問：據曾志忠稱該車號ＶＥ
    －七六七九號之車損部分經三陽公司估價約三十萬元，為何你十七萬元就可以修
    理得好？）該部車號ＶＥ－七六七九號自小客車，就是現在這部（引擎號碼Ａ四
    Ｔ－二六九六五號白色三陽喜美一五九０cc），係我朋有乙○○所偷來的贓車，
    取下其車牌再掛上曾志忠所有之自小客車車牌ＶＥ－七六七九號而已，所以價格
    自然就很便宜」云云（見警卷第二頁背面），嗣於偵查中則改稱：「（問：查獲
    之車體和引擎是你幫曾志忠換的？）我是以十七萬元承包下修理，又以十二萬元
    交乙○○修理，不知道是贓物」等語（見偵查卷第五頁），對於前開引擎號碼Ａ
    四Ｔ－二六九六五號（即被害人丙○○所有車牌ＴＷ－六七三０號自小客車）究
    係被告乙○○所偷得之贓車，取下其車牌，再掛上曾志忠所有之ＶＥ－七六七九
    號自小客車車牌？或係其將曾志忠所有之自小客車交由被告乙○○修理，不知被
    告乙○○如何取得被害人丙○○所有之ＴＷ－六七三０號自小客車？前後指述並
    不一致，又其如何確定被害人丙○○所有之ＴＷ－六七三０號自小客車係被告乙○○所竊得，亦未經警方訊明，顯有瑕疵，自難專憑此項供述，遽為被告乙○○
    不利事實之認定。（二）另甲○○於警訊時已供認目前在高雄縣鳥松鄉埔村松
    埔二十六巷十三號開設「安全汽車修理行」；於偵查中又供陳其從事汽車修理業
    約十年（見偵查卷第三十五頁反面）；於本院審理中亦供稱：「我從七十九年開
    始做汽車修理工作，與哥哥合夥」「乙○○他沒有開店」等語（本院八十五年十
    月二十三日訊問筆錄），而證人李旭陽於偵查中亦陳稱：我車曾讓甲○○修理過
    ，所以才介紹曾志忠請甲○○修車云云（見偵查卷第四十六頁反面），足見甲○○經營汽車修理廠已久，而當時被告乙○○並未開修理廠，是甲○○上開所稱將
    證人曾志忠所有之自小客車交由被告乙○○修理云云，核與常理有違，不足憑信
    。（三）又證人曾志忠所有之自小客車因撞毀，經三陽汽車廠估價修護費約需二
    十六、七萬元，已據其於本院審理中陳述明確，惟甲○○卻僅估價十七萬元，此
    據其自承在卷，且於本院審理時供稱：「（問：你先問乙○○要多少錢？還是先
    向曾志忠估價十七萬元？）我先向曾志忠估價十七萬元的，比正廠公司的估價要
    低」等語（見本院八十五年十月二十三日訊問筆錄），足見甲○○在未事先詢問
    被告乙○○修護所需費用，即以低於原廠近十萬元之價格，自行承攬修護證人曾
    志忠所有之自小客車。衡情其若確有將上開車輛交由被告乙○○修理，豈有未事
    先詢問所需費用，即擅以低於原廠近十萬元之價格，自行承攬修護之理？且其所
    稱收取十七萬元，交給被告乙○○十二萬元，賺五萬元云云，均係其個人片面之
    詞，並無任何證據足資佐證，亦難採為被告乙○○不利之認定。（四）另甲○○
    於本院審理時供稱：「估價完後約一星期，將車交給乙○○，修理了二個多月再
    交給我」等語，固與證人曾志忠於本院審理時所稱：「甲○○告訴我他估價十七
    萬元幫我修，時間是八十三年八月間，我就全權交給他修理，．．．車修好後，
    我沒察覺有何異樣，是八十三年十月間修好的」云云（見本院八十五年十一月十
    三日訊問筆錄），時間大致相符，惟其於警訊時係供稱：．．．該車係我朋友乙○○所偷來的贓車，取下其車牌再掛上曾志忠所有之自小客車車牌ＶＥ－七六七
    九號而已云云，顯與上開所述情節不一，被告乙○○果有竊取被害人丙○○車輛
    ，再取下車牌換掛證人曾志忠所有之ＶＥ－七六七九號自小客車，顯無須費時二
    個多月；且甲○○於警訊中又陳稱：「我與曾志忠見過四次面，其中二次交錢，
    二次催車」「乙○○於八十二年二月至八十四年一月均住在我家」等語，是被害
    人丙○○之車輛如於八十三年八月二十八日確為被告乙○○所竊取，並以公訴意
    旨所指「借屍還魂」之方式，換掛證人曾志忠原有之ＶＥ－七六七九號車牌於其
    上，甲○○又與被告乙○○住在一起，其何須讓證人曾志忠等候二個多月，並經
    二次催車之理？足徵甲○○前後供述，顯有矛盾，委無足取。（五）參之甲○○
    於偵查中供稱：「我去接洽修理事，而把車開去給他（乙○○）修理的」等語（
    見偵查卷第四十六頁反面），而於本院審理時又改稱：「車子是他拖走的，不知
    他拖到那裡修」云云（見本院八十五年十月二十三日訊問筆錄），前後對於如何
    交付車輛予被告乙○○修理之重要情節，供述亦不一致，難認與事實相符。
四、綜上所述，本件除同案被告甲○○於警訊及偵查中之供述外，並未查獲任何有關
    被告乙○○竊盜之積極事證，亦無其他證人之證詞足為不利於被告乙○○犯罪事
    實之認定，而甲○○之供述，前後反覆不一，有重大瑕疵可指，已如前述，是被
    告乙○○是否確有竊盜之犯行？尚非無疑，而僅憑同案被告甲○○單方面前後不
    一之供述，遽為他人犯罪之認定，在證據法則上亦有誣陷之虞，其積極證據顯不
    足為不利於被告乙○○之認定，此外，復查無其他確切證據足資證明被告乙○○
    有何竊取被害人丙○○自小客車之情事，其犯罪即屬不能證明，自應為無罪之諭
    知。
據上論斷，應依刑事訴訟法第三百零一條第一項，判決如主文。
本案經檢察官王朝震到庭執行職務。
中      華      民      國    八十九    年      八      月    三十一    日
                              臺灣高雄地方法院刑事第六庭
                                  法  官    裕  斗
右正本證明與原本無異。
如不服本判決，應於判決送達後十日內，向本院提出上訴狀。
                                  書記官  龔      能
中      華      民      國    八十九    年      八      月    三十一    日


司法院資訊處製作；財團法人民間司法改革基金會備份。
